【裁判字號】    95,訴,2540
【裁判日期】    951229
【裁判案由】    違反槍砲彈藥刀械管制條例
【裁判全文】
臺灣高雄地方法院刑事判決              95年度訴字第2540號
公  訴  人  臺灣高雄地方法院檢察署檢察官
被      告  乙○○
            甲○○
上二人共同  本院公設辯護人黃秋葉
指定辯護人
上列被告等因違反槍砲彈藥刀械管制條例案件，經檢察官提起公
訴（95年度偵字第4145號），本院判決如下：
    主  文
乙○○未經許可，持有可發射子彈具有殺傷力土造霰彈獵槍，處
有期徒刑貳年，併科罰金新臺幣伍萬元，罰金如易服勞役，以新
臺幣壹仟元折算壹日；緩刑年，並應於本判決確定後壹年內向
國庫支付新台幣拾萬元。扣案可發射子彈具有殺傷力土造霰彈獵
槍壹枝（槍枝管制編號0000000000號）、12GAUGE 制式霰彈伍顆
，均沒收。
甲○○未經許可，持有可發射子彈具有殺傷力土造霰彈獵槍，處
有期徒刑貳年，併科罰金新臺幣伍萬元，罰金如易服勞役，以新
臺幣壹仟元折算壹日；緩刑年，並應於本判決確定後壹年內向
國庫支付新台幣拾萬元。扣案可發射子彈具有殺傷力土造霰彈獵
槍壹枝（槍枝管制編號0000000000號）、12GAUGE 制式霰彈捌顆
，均沒收。
    事  實
一、甲○○、乙○○均明知可發射子彈具有殺傷力之各式槍砲及
    具有殺傷力之子彈，均屬槍砲彈藥刀械管制條例所列管之槍
    枝及彈藥，非經主管機關或中央主管機關許可，不得擅自持
    有，甲○○竟於民國89年間某日，在高雄縣甲仙鄉某處，向
    姓名年籍不詳綽號「黑仔」之男子，以新臺幣（下同）2 萬
    元購得具殺傷力之土造霰彈獵槍1 枝（槍枝管制編號
    0000000000號）與12GAUGE 制式霰彈8 顆及改造霰彈10顆，
    共計18顆，而無故持有上開槍、彈。另乙○○於90年間某日
    ，在高雄縣桃源鄉高中村71林班地某處，向年籍不詳自稱「
    陳鐵男」之男子取得具殺傷力之土造霰彈獵槍1 枝（槍枝管
    制編號0000000000號）與12GAUGE 制式霰彈5 顆及改造霰彈
    4 顆，共計9 顆，並將上開槍、彈藏放上開林班地某處而持
    有之。嗣於95年1 月23日17時許，由甲○○駕駛車牌號碼VW
    -5415 號自用小貨車搭載乙○○前往高雄縣桃源鄉高中村71
    林班地狩獵時，在前述林道上為警查獲，並在該自小貨車內
    扣得上開土造霰彈獵槍2 枝與霰彈共27顆。
二、案經高雄縣政府警察局六龜分局移送台灣高雄地方法院檢察
    署檢察官偵查起訴。
    理  由
壹、證據能力部分：
    按被告以外之人於審判外之陳述，雖不符刑事訴訟法第159
    條之1 至第159 條之4 之規定，而經當事人於審判程序同意
    作為證據，法院審酌該言詞陳述或書面陳述作成時之情況，
    認為適當者，亦得為證據，刑事訴訟法第159 條之5 第1 項
    定有明文。經查，本件證人即共同被告甲○○、乙○○於警
    訊及檢察官偵查中證述內容，內政部警政署刑事警察局95年
    5 月1 日刑鑑字第0950022411號槍彈鑑定書等證據能力，業
    經檢察官、被告及辯護人於本院審判程序時，均表示同意作
    為本案證據使用，茲審酌該等言語及書面陳述作成時之情況
    ，並無不宜作為證據之情事，依刑事訴訟法第159 條之5第1
    項之規定，得作為證據。
貳、論罪科刑部分：
一、上開事實業據被告甲○○、乙○○於本院審理中坦承不諱，
    復有土造霰彈獵槍2 枝與12GAUGE 制式霰彈13顆、改造霰彈
    14顆，共計27顆扣案可佐，且扣案之槍、彈經內政部警政署
    刑事警察局以性能檢驗法檢驗結果，認上開土造霰彈獵槍2
    枝、12GAUGE 制式霰彈13顆、改造霰彈14顆，均具殺傷力，
    有該局95年5 月1 日刑鑑字第0950022411號槍彈鑑定書1 份
    在卷可稽，是上開被告2 人所持有之該槍彈對人體顯具有殺
    傷力，為槍砲彈藥刀械管制條例所規定之管制物品無誤；罪
    證明確，被告2 人上開犯行堪以認定。
二、按槍砲彈藥刀械管制條例於94年1 月26日修正公布，同年月
    28日生效，修正前該條例第11條第4 項規定：「未經許可，
    持有、寄藏或意圖販賣而陳例第1 項所列槍砲者（即同條例
    第4 條第1 項第1 款所稱其他可發射金屬或子彈具有殺傷力
    之各式槍砲者），處1 年以上7 年以下有期徒刑，併科新臺
    幣7 百萬元以下罰金。」；修正後已將原第11條之規定刪除
    ，並將同條例第8 條第4 項修正為：「未經許可，持有、寄
    藏或意圖販賣而陳列第1 項所列槍枝者（即鋼筆槍、瓦斯槍
    、麻醉槍、獵槍、空氣槍或同條例第4 條第1 項第1 款所定
    其他可發射金屬或子彈具有殺傷力之各式槍砲者），處3 年
    以上10年以下有期徒刑，併科新臺幣7 百萬元以下罰金。惟
    未經許可持有槍砲、彈藥、刀械等罪，其持有之繼續，為行
    為之繼續，並非狀態之繼續，故一經持有，其犯罪即告成立
    ，但其完結，須繼續至持有行為終了時為止。且行為後法律
    有變更者，應依修正後刑法第2 條第1 項從舊從輕原則予以
    比較適用，係指被告之行為完成或終止後，不論變更修正前
    之刑罰法律，或修正後至法院裁判時之法律，均構成犯罪而
    應科以刑罰者而言；倘繼續犯之部分行為，已在新法公布施
    行並生效之後，即非屬於行為後法律有變更，自無刑法第2
    條第1 項之適用，應逕依行為完成時之法律處罰。本件被告
    2 人所犯，分別自89年間某日，90年間某日起，至95年1 月
    23日為警查獲之日止，其各自未經許可，持有上開槍枝之犯
    行，應適用修正公布後之槍砲彈藥刀械管制條例第8 條第4
    項之規定，加以論處，尚無新舊法比較之問題，合先敘明。
三、核被告2 人所為，均係違反槍砲彈藥刀械管制條例第8 條第
    4 項未經許可持有其他可發射子彈具有殺傷力之槍枝罪及同
    條例第12條第4 項未經許可持有子彈罪。被告2 人以一持有
    行為同時觸犯持有可發射子彈具有殺傷力之改造槍枝罪及持
    有子彈罪，均為想像競合犯，應依刑法第55條之規定，從一
    重之未經許可持有其他可發射子彈具有殺傷力之槍枝罪論處
    。被告2 人於山上森林中工作狩獵謀生及防身之用所犯本件
    持有槍彈之罪，其等所為反社會性較為輕微而有限，情輕法
    重，犯罪情狀實堪憫恕，若予以宣告法定最低本刑，猶嫌過
    重，爰均依刑法第59條規定，減輕其刑。審酌被告2 人非法
    持有改造手槍及子彈，對於他人之身體、生命及社會治安均
    造成潛在之危險與不安，惟念及其等持有上開槍彈數量非多
    ，及犯後坦承犯行態度尚可等一切情狀，各量處如主文所示
    之刑，並均就罰金部分諭知易服勞役之折算標準。末查，被
    告2 人前未曾因故意犯罪受有期徒刑以上刑之宣告，業如前
    述，其因一時失慮，致罹刑典，且被告2 人均有子女分別就
    讀國小、國中，有受被告2 人養育之必要，有其等提出之在
    學證明及學生證影本各1 紙附卷可稽，被告2 人經此偵審程
    序之教訓，當能知所警惕，信無再犯之虞，本院認所宣告之
    刑，以暫不執行為適當，併予宣告緩刑3 年，以啟自新；並
    命被告2 人均應於本判決確定後1 年內向國庫支付新台幣10
    萬元；又本件犯罪在新法施行前，新法施行後為緩刑之宣告
    者，依最高法院95年5 月23日95年第8 次刑事庭會議決議，
    逕依新法之規定予以宣告緩刑，毋庸為新舊法之比較，併予
    敘明。又扣案上開土造霰彈獵槍2 枝、12GAUGE 制式霰彈13
    顆，均屬違禁物，應依刑法第38條第1 項第1 款規定宣告沒
    收，又上開改造霰彈14顆業經試射完畢，已不具殺傷力，自
    毋庸併予宣告沒收。
四、被告行為後，刑法、刑法施行法業已於94年2 月2 日、95
    年6 月14日修正公布，並均自95年7 月1 日施行，參酌最高
    法院95年5 月23日刑事庭第8 次會議決議，應依刑法第2 條
    第1 項之規定，為新舊法比較。關於易服勞易之折算標準，
    修正前刑法第42條第2 項規定為「以1 元以上3 元以下折算
    1 日。但勞役期限不得逾6 個月」（依廢止前罰金罰鍰提高
    標準條例第2 條規定，就其原定數額提高為100 倍折算1 日
    ，則最高應以銀元300 元折算1 日，即新台幣900 元折算為
    1 日），修正後刑法第42條第3 項為「以新台幣1 千元、2
    千元或3 千元折算1 日。但勞役期限不得逾1 年」，是修正
    後之規定，就易服勞役之折算標準予以提高，並延長易服勞
    役之期限，而本件被告前揭罰金刑依修正前刑法易服勞役之
    折算標準計算，應易服勞役66日，倘依修正後規定予以折算
    ，至多僅須易服勞役60日（以每日新臺幣1,000 元計算），
    且因二者均未逾修正前刑法第42條3 項所定6 個月之易服勞
    役最高期限，是本件經比較刑法修正前、後所定之易服勞役
    折算標準，當以修正後之規定較有利於被告，故應依刑法第
    2 條第1 項但書，適用裁判時即修正後之刑法第42條第3 項
    規定，諭知定其易服勞役之折算標準，並予敘明。
據上論斷，應依刑事訴訟法第299 條第1 項前段，槍砲彈藥刀械
管制條例第8 條第4 項、第12條第4 項，刑法第2 條第1 項但書
、第11條前段、第55條、第59條、第42條第3 項、第74條第1 項
第1 款、第74條第2 項第4 款、第38條第1 項第1 款，判決如主
文。
中    華    民    國    95    年    12    月    29    日
                  刑事第七庭    審判長法  官  李淑惠
                                      法  官  張茹棻
                                      法  官  林俊寬
以上證明與原本無異。
如不服本判決，應於判決送達後10日內，向本院提出上訴狀。
中    華    民    國    95    年    12    月    29    日
                                      書記官  蔡淑貞
附錄法條：
槍砲彈藥刀械管制條例第8 條：
未經許可，製造、販賣或運輸鋼筆槍、瓦斯槍、麻醉槍、獵槍、
空氣槍或第4 條第1 項第1 款所定其他可發射金屬或子彈具有殺
傷力之各式槍砲者，處無期徒刑或5 年以上有期徒刑，併科新臺
幣1 千萬元以下罰金。
未經許可，轉讓、出租或出借前項所列槍枝者，處5 年以上有期
徒刑，併科新臺幣1 千萬元以下罰金。
意圖供自己或他人犯罪之用，而犯前2 項之罪者，處無期徒刑或
7 年以上有期徒刑，併科新臺幣1 千萬元以下罰金。
未經許可，持有、寄藏或意圖販賣而陳列第1 項所列槍枝者，處
3 年以上10年以下有期徒刑，併科新臺幣700 萬元以下罰金。
第1 項至第3 項之未遂犯罰之。


司法院資訊處製作；財團法人民間司法改革基金會備份。
